【裁判字號】    95,破抗,36
【裁判日期】    951031
【裁判案由】    宣告破產
【裁判全文】
臺灣高等法院高雄分院民事裁定          95年度破抗字第36號
抗  告  人  甲○○
上列抗告人因聲請宣告破產事件，對於中華民國95年9 月19日臺
灣高雄地方法院95年度破字第36號所為裁定，提起抗告，本院裁
定如下：
   主   文
抗告駁回
抗告程序費用由抗告人負擔。
   事實及理由
一、聲請及抗告意旨略以：抗告人前為投資事業而向多家銀行貸
    款，因經濟不景氣致血本無歸，且為照顧重病年邁之父母及
    殘障之胞弟，須舉債度日，已積欠多家銀行債務達新台幣（
    下同）1,995,385 元。而抗告人目前無業，僅有現金
    241,650 元，負債已超過資產，符合宣告破產之要件，且現
    有資產可構成破產財團，足以支付相關破產程序費用及分配
    債務，而有破產宣告之實益，請求廢棄原裁定，另為適當之
    裁定云云。
二、按破產，對債務人不能清償債務者，宣告之，破產法第57條
    固有明文。惟法院就破產之聲請，應依職權為必要之調查，
    倘債務人確係毫無財產可構成破產財團，或債務人之財產不
    敷清償破產財團之費用及財團之債務，無從依破產程序清理
    其債務時，得以無宣告破產之實益，裁定駁回聲請（最高法
    院86年度台抗字第479 號裁定參照）。又破產法第95條規定
    ，破產管理人之報酬為財團費用，破產人及其家屬之必要生
    活費，則視為財團費用；第97條規定，財團費用應先於破產
    債權，隨時由破產財團清償之。又破產宣告後，如破產財團
    之財產不敷清償財團費用及財團債務時，法院因破產管理人
    之聲請，應以裁定宣告破產終止，亦為同法第148 條所明定
    。故破產法第57條雖規定債務人不能清償債務時得宣告破產
    ，然依同法第148 條規定之意旨，債務人之財產雖可勉強組
    成破產財團，如預見縱進行破產程序，該破產財團之財產顯
    仍不足清償破產財團費用及財團債務時，即應認無宣告破產
    之實益，而無待宣告破產後再另為宣告破產終止之必要。
三、經查，抗告人共積欠國泰世華商業銀行股份有限公司等如附
    表所示8 家銀行計2,692,999 元之債務，經原審法院向各該
    債權銀行查明屬實，有各該債權銀行之函文在卷可稽。而抗
    告人陳報其現有資產為現金241,650 元，固據提出臺灣銀行
    所簽發，以抗告人為受款人之票期95年5 月10日、面額
    241,650 元之支票1 紙為證，惟該支票業於95年7 月12日存
    入000000000000號帳戶，且經提領，該帳戶截至95年9 月1
    日止存款餘額為650 元，有台灣銀行新興分行95年9 月11日
    新興營字第095000 42801號函文在卷足稽（原審卷第107 頁
    ），即不足據以認定抗告人尚有該現金可供構成破產財團，
    而抗告人復陳報其已失業，且未能提出其他財產收入證明，
    尚難認抗告人有可供組成破產財團之財產。又依抗告人最近
    1 年即93年之稅務電子閘門財產所得調件明細表所示，固記
    載抗告人93年度有投資南仁湖育樂股份有限公司83,840元（
    原審卷第40頁），然抗告人並未陳報此部分財產，且屬93年
    度之投資，已難認屬尚存之財產。況縱使抗告人仍有該投資
    款，而得以組成破產財團，惟依目前破產執行程序實務，破
    產管理人之最低報酬約為4 萬元，本件破產程序需召開債權
    人會議、分配破產財團，預估至少需1 年破產期間，此期間
    依抗告人所陳報，其須扶養父母2 人及殘障之胞弟1 人，依
    行政院主計處調查統計結果，91年度平均每人消費支出達
    266,372 元之消費水準，其投資款亦不足支應。是足以預見
    本件縱進行破產程序，該破產財團之財產顯仍不足清償破產
    財團費用及財團債務，應認無宣告破產之實益。
四、從而，本件無宣告破產之實益，不應准為破產之宣告。原裁
    定駁回抗告人之聲請，並無違誤。抗告意旨指摘原裁定不當
    ，求予廢棄，並無理由，應予駁回其抗告。爰依破產法第5
    條、民事訴訟法第495 條之1 第1 項、第449 條第1 項、第
    95 條 、第78條，裁定如主文。
中    華    民    國    95    年    10    月    31    日
                            民事第六庭
                                審判長法官 許明進
                                法      官 張明振
                                法      官 謝肅珍
以上正本證明與原本無異。
如不服本裁定應於送達後10日內向本院提出再抗告狀 (並按他造
當事人之人數附繕本)， 並繳納再抗告費新臺幣1,000 元。
再為抗告應以適用法規顯有錯誤為理由，並經本院之許可，該許
可以原裁定所涉及之法律見解具有原則上之重要性者為限，並委
任律師為代理人。
中    華    民    國    95    年    10    月    31    日
                                書  記 官 廖素珍
附表：
──┌──┬───────────┬──────┐
    │編號│  債      權      人  │債權金額（新│
    │    │                      │台幣）      │
    ├──┼───────────┼──────┤
    │ 1  │國泰世華商業銀行股份有│533,561元   │
    │    │限公司                │            │
    ├──┼───────────┼──────┤
    │ 2  │美商花旗銀行股份有限公│194,620元   │
    │    │司                    │            │
    ├──┼───────────┼──────┤
    │ 3  │聯邦商業銀行股份有限公│376,625元   │
    │    │司                    │            │
    ├──┼───────────┼──────┤
    │ 4  │玉山銀行股份有限公司  │116,142元   │
    │    │                      │            │
    ├──┼───────────┼──────┤
    │ 5  │友邦國際信用卡股份有限│113,214元   │
    │    │公司                  │            │
    ├──┼───────────┼──────┤
    │ 6  │美商美國通運銀行股份有│ 167,365元  │
    │    │                      │            │
    ├──┼───────────┼──────┤
    │ 7  │安泰商業銀行股份有限公│767,406元   │
    │    │司                    │            │
    ├──┼───────────┼──────┤
    │ 8  │台北富邦商業銀行股份有│422,066元   │
    │    │限公司                │            │
    ├──┼───────────┴──────┤
    │合計│  2,692,999元                       │
    └──┴──────────────────┘


司法院資訊處製作；財團法人民間司法改革基金會備份。
